【裁判字號】    99,交聲,463
【裁判日期】    990526
【裁判案由】    聲明異議
【裁判全文】
臺灣臺南地方法院交通事件裁定         99年度交聲字第463號
移送機關    交通部公路總局嘉義區監理所臺南監理站
異議人即
受處分人    甲○○
上列異議人即受處分人因違反道路交通管理處罰條例案件，對於
交通部公路總局嘉義區監理所臺南監理站民國99年3 月24日所為
之裁決處分（處分案號：嘉監南字第裁74-GF0000000號），聲明
異議，本院裁定如下：
    主  文
原處分關於拒絕停車接受稽查而逃逸部分撤銷。
上開撤銷部分不罰。
其餘異議駁回。
    理  由
一、原處分意旨略以：異議人即受處分人甲○○（下稱異議人）
    騎乘其所有車牌號碼570-GSB 號重型機車，於民國99年2 月
    8 日3 時18分許，行經臺中市○○路與成功路之交岔路口處
    ，有「駕車行經有燈光號誌管制之交岔路口闖紅燈」及「拒
    絕停車接受稽查而逃逸」之違規行為，經臺中市警察局第一
    分局警員逕行製單舉發，嗣經移送機關即交通部公路總嘉義
    區監理所臺南監理站以其違規事證明確，依照道路交通管理
    處罰條例第53條第1 項、第60條第1 項、第63條第1 項第1
    款、第3 款及違反道路交通管理事件統一裁罰標準表等規定
    ，裁處異議人罰鍰共計新臺幣4,800 元，並記違規點數4 點
    等處分。
二、本件聲明異議意旨略以：異議人行經臺中市○○路與三民路
    口及三民路與成功路之交岔路口，均無警察執行攔檢勤務，
    且經向臺中市政府查詢結果，臺中市○○路與三民路口為垂
    直90度角，由成功路直行至中正路其長度為80公尺，二個路
    口均為同一時間同時變換紅燈及綠燈，警員所提供之照片顯
    示，當時警車行向為直行中正路與三民路呈90度垂直，何以
    看見右方80公尺外之成功路口。況警員提供之照片顯示機車
    騎士騎乘速度正常，毫無為加速逃逸而有彎腰減低風阻姿勢
    ，為此聲明異議等語。
三、按汽車駕駛人，行經有燈光號誌管制之交岔路口闖紅燈者，
    處1,800 元以上5,400 元以下罰鍰；汽車駕駛人，駕駛汽車
    有違反本條例之行為，經交通勤務警察或依法令執行交通稽
    查任務人員制止時，不聽制止或拒絕停車接受稽查而逃逸者
    ，除按各該條規定處罰外，處3,000 元以上6,000 元以下罰
    鍰；汽車駕駛人，有違反道路交通管理處罰條例第60條第1
    項、第53條之情形者，各記違規點數1 點及3 點，道路交通
    管理處罰條例第53條第1 項、第60條第1 項、第63條第1 項
    第1 款、第3 款分別定有明文。惟按犯罪事實應依證據認定
    之，無證據不得認定犯罪事實；又不能證明被告犯罪或其行
    為不罰者，應諭知無罪之判決，刑事訴訟法第154 條第2 項
    、第301 條第1 項，分別定有明文。又認定不利於被告之事
    實，須依積極證據，苟積極證據不足為不利於被告事實之認
    定時，即應為有利於被告之認定，更不必有何有利之證據；
    且事實之認定，應憑證據，如未能發現相當證據，或證據不
    足以證明，自不能以推測或擬制之方法，以為裁判基礎；而
    認定犯罪事實所憑證據，雖不以直接證據為限，間接證據亦
    包括在內；然而無論直接或間接證據，其為訴訟上之證明，
    須於通常一般之人均不致有所懷疑，而得確信其為真實之程
    度者，始得據為有罪之認定，若其關於被告是否犯罪之證明
    未能達此程度，而有合理性懷疑之存在時，事實審法院復已
    就其心證上理由予以闡述，敘明其如何無從為有罪之確信，
    因而為無罪之判決，尚不得任意指為違法，最高法院分別著
    有30年上字第816 號、40年台上字第86號、76年台上字第49
    86號等判例可資參照。而依道路交通管理處罰條例第89條規
    定，法院受理有關交通事件，準用刑事訴訟法之規定，前開
    規定及判例意旨自得適用於本件聲明異議案件。
四、經查：
(一)、原處分關於「闖紅燈」違規事實部分：
(1)、異議人騎乘其所有車牌號碼570-GSB 號重型機車，於99年2
    月8 日3 時18分許，行經臺中市○○路與成功路之交岔路口
    處，經警認其有行經燈光號誌管制之交岔路口闖紅燈之違規
    行為，由臺中市警察局第一分局警員逕行製單舉發等情，有
    臺中市警察局99年2 月8 日中市警交字第GF0000000 號舉發
    違反道路交通管理事件通知單1 紙附卷可稽。另按證人即當
    日舉發本違規事件之臺中市警察局第一分局警員趙駿清於99
    年4 月19日本院調查時到庭結證稱：「（問：本件是否你舉
    發？〈提示舉發單並告以要旨〉）是我舉發的。」、「（問
    ：是否記得當時情形？）記得。」、「（問：當時情形如何
    ？）異議人當時於三民路、成功路口直行闖紅燈，他直走於
    三民路，之後至中正路口右轉，我們當時駕駛巡邏車從三民
    路跟異議人是對向行駛並開警示燈，我與同事看到異議人闖
    越三民路口，於中正路口右轉，我們便馬上迴轉，當時異議
    人正在右轉中正路，三民路整條路之號誌一致，當時時間是
    凌晨，所以車輛很少，看得很清楚。」、「（問：你看到異
    議人闖紅燈時，你們距離他多遠？）大約二十至三十公尺。
    」、「（問：你與異議人之間有無遮蔽物？）完全沒有。」
    等語明確（詳本院卷第24頁至第25頁）。
(2)、異議人固以前詞置辯，然按交通勤務警察或依法令執行交通
    稽查任務人員，開單舉發違反道路交通管理處罰條例所列之
    違規事實，經公路主管機關或警察機關所為之裁決處罰，本
    質上為行政處分，係公務員基於職務上權力，依法就特定之
    具體事件所為具公法上效果之單方行政行為，基於公務員為
    公法上行為具有公信力之原則，該行政行為當可被推定為真
    正，其據以依法處分之事實認定亦為正確無誤。本此公信原
    則，乃立法者賦予行政機關制定違反道路交通事件統一裁罰
    標準及處理細則，使執勤警員得當機處分以達其維護交通秩
    序、安全之行政目的。本件舉發警員趙駿清與異議人間，並
    無怨隙，且係毫不相識之人，復經具結在卷，衡情應無設詞
    攀誣，或虛構違規事實陷害異議人之理！且本院查無任何證
    據足資證明執勤員警有捏造事實違法取締之情事存在，則執
    勤警員本其維護交通秩序、安全職責所為之舉發，自應受到
    合法、正確之推定。綜此，依證人趙駿清前揭證述可知，當
    天判斷異議人闖紅燈，係以目視之方法，確認該路口燈光號
    誌已轉換為紅燈後，見行駛於對向車道之異議人仍騎乘上開
    機車闖越三民路與中正路之交岔路口，始予以攔檢。而依員
    警所處之位置，視野情況及當時車流量稀少等客觀情況觀之
    ，其應可極易分辨、觀察該路口之燈光號誌情形及清楚辨識
    異議人車輛之行進方向，並排除其將遵行號誌行駛之異議人
    誤為闖紅燈之可能。是異議人於上揭時、地騎乘上開重型機
    車，行經有燈光號誌管制之交岔路口闖紅燈之違規行為，應
    堪認定。
(二)、原處分關於「拒絕停車接受稽查而逃逸」之違規事實部分：
(1)、異議人騎乘其所有車牌號碼570-GSB 號重型機車，於99年2
    月8 日3 時18分許，行經臺中市○○路與成功路之交岔路口
    處，經警認其有拒絕停車接受稽查而逃逸之違規行為，由臺
    中市警察局第一分局警員逕行製單舉發等情，固據證人即當
    日舉發本違規事件之員警趙駿清於99年4 月19日本院調查時
    到庭結證：「（問：當時你們有無鳴笛？我們迴轉後，在後
    面追他時，當時在中正路上，我們有鳴笛。」、「（問：你
    們鳴笛時，距離異議人多遠？）如我所印監視器翻拍照片，
    距離大約有二十至三十公尺以上，當時中正路車流量很少。
    」、「（問：你們追逐異議人多遠？）我們一路追到快接近
    五權路口，大概有一百公尺。」、「（問：追逐當時，距離
    異議人最近之距離為何？）當時其實中正路一路都是綠燈，
    我們都追不到他，距離他最近的距離，應該是三十公尺左右
    。」、「（問：追逐過程中，異議人有無回頭？）沒有。」
    、「（問：異議人當時車速如何？）我不確定他車速如何，
    但是我認為我們駕駛警車在追他時，我們車速很快，但是追
    不上他，所以他的車速應該也很快。」、「（問：你認為異
    議人知道你們在攔停他？）是的，因為我們有鳴笛，聲音很
    大聲，且我們在三民、中正路攔查時，只有我們一部巡邏車
    ，且有開警示燈，行駛至中正路時，我們認為他應該知道我
    們在攔停他，且當時那邊都沒有車，一般情形如果用路人聽
    到警笛都會回頭查看一下。」等語（詳本院卷第25頁），並
    有監視錄影器翻拍照片8 幀附卷可稽。
(2)、然依證人趙駿清上揭證述可知，證人趙駿清駕駛巡邏車攔停
    異議人過程中，與其最近距離亦有30公尺之距，且未見異議
    人有回頭察覺之動作，異議人是否能察覺員警之鳴笛攔停動
    作，尚有疑義。是證人趙駿清前述證稱：異議人應該知道我
    們在攔停他云云，僅係其個人猜測之詞，要難苛責異議人對
    於身後之交通狀況，有等同於車前之注意義務，而推認異議
    人於當時確實知悉員警以警示燈並鳴笛示意停車受檢之人即
    屬異議人本人之車輛。綜此，本件舉發員警雖於異議人闖紅
    燈違規行為後，確有以警示燈並鳴笛方式示意異議人停車受
    檢，惟依當時情形，異議人是否有不聽制止或拒絕停車接受
    稽查而逃逸之違規行為，容有可疑，揆諸前開說明，自不得
    為異議人不利之認定。
五、綜上所述，異議人於上揭時、地，騎乘車牌號碼570-GSB 號
    重型機車，有行經有燈光號誌管制之交岔路口闖紅燈之違規
    事實，應堪認定。則移送機關依道路交通管理處罰條例第53
    條第1 項、第63條第1 項第3 款及違反道路交通管理事件統
    一裁罰基準表之相關內容之規定，裁處異議人罰鍰1,800 元
    ，並記違規點數3 點，核無違誤，異議人此部份異議為無理
    由，應予駁回。至於移送機關認定異議人有違反處罰條例之
    行為，拒絕停車接受稽查而逃逸之違規行為，而依道路交通
    管理處罰條例第60條第1 項、第63條第1 項第1 款及違反道
    路交通管理事件統一裁罰標準表之規定，裁處異議人罰鍰3,
    000 元，並記違規點數1 點之處分，尚難認為允洽，應認異
    議人此部分之異議為有理由，自應將原處分予以撤銷，並另
    為異議人不罰之諭知。
六、據上論斷，應依道路交通管理處罰條例第87第2 項，道路交
    通案件處理辦法第19條、第20條前段，裁定如主文。
中    華    民    國    99    年    5     月    26    日
                  交通法庭法  官  鄭燕璘
以上正本證明與原本無異。
如不服本裁定應於送達後5日內向本院提出抗告狀（應附繕本）
。
                          書記官  蔡明峰
中    華    民    國    99    年    5     月    26    日

司法院資訊處製作；財團法人民間司法改革基金會備份。
